臺灣士林地方法院民事判決
110年度訴字第1384號
原      告  吳宗憲  

訴訟代理人  李文中律師
            楊立行律師
被      告  謝和弦  
上列當事人間請求損害賠償等事件，原告提起刑事附帶民事訴訟
（110年度附民字第148號），經本院刑事庭移送前來，本院於民
國110年12月13日言詞辯論終結，判決如下：
    主      文
被告應給付原告新臺幣參拾萬元，及自民國一百一十年二月二十
七日起至清償日止，按年息百分之五計算之利息。
被告應在Facebook「謝和弦R-chord（阿扣）」粉絲專頁塗鴉牆
，刊登如附件所示之貼文，設為公開並連續置頂三日。
原告其餘之訴駁回。
本判決第一項，得為假執行。
    事實及理由
壹、程序部分：
　　被告經合法通知，無正當理由，未於言詞辯論期日到場，核
    無民事訴訟法第386條各款所列情形，爰依原告之聲請，由
    其一造辯論而為判決。
貳、實體部分：　　
一、原告起訴主張：被告為國內流行樂創作歌手，活躍於主流社
    群，屬公眾人物，其Facebook直播內容不特定多數觀眾均可
    觀看。其竟因不滿原告針對藝人高以翔意外猝逝原因之評論
    ，而於民國108年12月19日、同年月21日，經由Facebook直
    播功能，以「吳宗憲…裝什麼臺灣大哥，（台語）假鬼假怪…
    你怎麼不說是韓國人把你的懶趴弄不見的，是韓國人害你沒
    有懶趴的…看見（台語）卒仔，臭卒仔，吳宗憲臭卒仔…你他
    媽說是韓國害死他的，幹你娘勒」等言詞公然侮辱原告，足
    以貶損原告之人格評價，上開直播內容經「Top娛樂新聞」
    粉絲專頁、「TB&甯晴」YouTube頻道等媒體以「謝和弦再嗆
    吳宗憲」等標題轉載而廣為傳播。前揭言論足以貶抑原告人
    格及社會評價，使原告名譽權受損，應依侵權行為法律關係
    賠償精神損害並以道歉啟事回復原告名譽等語。爰於刑事程
    序中提起本件刑事附帶民事訴訟，並聲明：㈠被告應給付原
    告新臺幣（下同）100萬元，及自起訴狀繕本送達翌日起至
    清償日止，按年息5%計算之利息；㈡被告應在Facebook「謝
    和弦R-chord（阿扣）」粉絲專頁塗鴉牆，發表如附件所示
    之貼文，設為公開並連續置頂3日（見110年度附民字第148
    號卷【下稱附民卷】第3頁）。
二、被告未於言詞辯論期日到場，亦未提出書狀作何聲明或陳述
    。
三、得心證理由：
　㈠原告主張被告於108年12月19日、同年月21日，經由Facebook
    直播功能，以「吳宗憲…裝什麼臺灣大哥，（台語）假鬼假
    怪…你怎麼不說是韓國人把你的懶趴弄不見的，是韓國人害
    你沒有懶趴的…看見（台語）卒仔，臭卒仔，吳宗憲臭卒仔…
    你他媽說是韓國害死他的，幹你娘勒」之言詞對原告為公然
    侮辱之犯行，業經本院刑事庭於110年9月2日以110年度易字
    第59號刑事判決處拘役20日，如易科罰金以1,000元折算1日
    ，因檢察官及被告均未上訴而確定在案，並經本院調閱刑事
    案卷查核屬實。而被告經合法通知，未於言詞辯論期日到場
    ，亦未提出書狀加以否認或爭執，本院審酌前揭書證，認原
    告之主張為真實。
  ㈡按因故意或過失，不法侵害他人之權利者，負損害賠償責任
    ；不法侵害他人之身體、健康、名譽、自由、信用、隱私、
    貞操，或不法侵害其他人格法益而情節重大者，被害人雖非
    財產上之損害，亦得請求賠償相當之金額，民法第184條第1
    項前段及第195條第1項分別定有明文。本件被告經由Facebo
    ok直播功能，以前揭言詞辱罵原告，上開言詞並經「Top娛
    樂新聞」粉絲專頁、「TB&甯晴」YouTube頻道等媒體轉載而
    廣為傳播，依一般社會通念及認知，確實帶有貶損他人尊嚴
    之意涵，足使原告感受人格受貶抑之不堪屈辱，而屬侵害原
    告之名譽權。是以，原告依前揭法條之規定請求被告賠償非
    財產上之損害，即屬有據。又法院對於慰撫金之量定，應斟
    酌實際加害情形、對名譽所造成之影響、被害人所受精神上
    痛苦之程度、雙方之身分、地位、經濟狀況及其他之各種情
    形，以核定相當之數額（最高法院47年台上字第1221號及51
    年台上字第223號裁判可資參照）。原告因被告前開故意侵
    權行為，受有名譽權之損害，業如前述，堪認原告身心受有
    相當之苦楚。而考量兩造均為知名藝人，原告學歷為國立臺
    灣藝術專科學校影劇科肄業，活躍於演藝圈多年，頗富盛名
    ，被粉絲譽為「綜藝天王」、「本土天王」，在娛樂圈具重
    要地位及相當名望，此經原告陳明在卷（見本院卷第32頁）
    ；兩造108年度均有數百萬元以上之執行業務所得，原告名
    下並有數筆不動產，有司法院稅務電子閘門財產所得調件明
    細表可稽。經衡量兩造身分、地位及經濟能力、加害程度等
    一切情狀後，認原告就非財產上所受損害，請求被告賠償10
    0萬元，尚屬過高，應以30萬元為適當，逾此部分之金額，
    則無理由，不應准許。
　㈢再按名譽受侵害者，得請求為回復名譽之適當處分，民法第1
    95條第1項後段定有明文。所謂適當之處分，係指該處分在
    客觀上足以回復被害人之名譽且屬必要者而言。加害人之行
    為，僅係其主觀上認為適當，仍難認已為回復名譽之適當處
    分。法院仍得依被害人之要求，命加害人為客觀上足以回復
    被害人名譽且屬必要之處分（最高法院86年台上字第3706號
    判決要旨參照）。又所謂回復名譽之適當處分，如屬以判決
    命加害人公開道歉，而未涉及加害人自我羞辱等損及人性尊
    嚴之情事者，即未違背憲法第23條比例原則，而不牴觸憲法
    對不表意自由之保障。司法院大法官釋字第656號解釋意旨
    參照。查被告經由Facebook直播功能，以前揭言詞辱罵原告
    ，並經「Top娛樂新聞」粉絲專頁、「TB&甯晴」YouTube頻
    道等媒體轉載廣為傳播，而貶抑原告人格及社會評價，足以
    侵害原告名譽權，業經本院認定如前，則原告請求被告應在
    Facebook「謝和弦R-chord（阿扣）」粉絲專頁塗鴉牆，刊
    登如附件所示之道歉內容，設為公開並連續置頂3日，以回
    復原告名譽，即屬有據，應予准許。
　㈣綜上所述，原告依侵權行為法律關係，請求被告給付30萬元
    及自起訴狀繕本送達翌日起（即110年2月27日，見附民卷第
    3頁）至清償日止，按年息5%計算之遲延利息；暨前揭回復
    名譽之處分，均有理由，應予准許；逾此部分之請求，則屬
    無據，應予駁回。
四、本件判決主文第1項所命被告給付之金額，未逾50萬元，依
    民事訴訟法第389條第1項第5款規定，應依職權宣告假執行
    。
五、本件事證已臻明確，原告所提其餘攻擊防禦方法及證據，經
    本院審酌後，核與本件判決結果不生影響，爰不一一論述，
    附此敘明。
六、本件係原告於刑事訴訟程序所提起之附帶民事訴訟，依刑事
    訴訟法第504條第2項規定，免納裁判費，且原告就被告所提
    起前開訴訟程序，尚無其他訴訟費用之支出，本院爰不就訴
    訟費用之負擔部分另為諭知，併予敘明。
中　　華　　民　　國　　110 　年　　12　　月　　30　　日
                  民事第二庭  法  官  陳菊珍
以上正本係照原本作成。
如對本判決上訴，應於判決送達後20日內向本院提出上訴狀，若
委任律師提起上訴者，應一併繳納上訴審裁判費，否則本院得不
命補正逕行駁回上訴。
中　　華　　民　　國　　110 　年　　12　　月　　30　　日
                              書記官  張淑敏
附件：道歉啟事
道歉人謝和弦，因道歉人在108年12月19日以Facebook直播功能
進行公開直播，內容涉有侮辱吳宗憲先生之言語，損害吳宗憲先
生之名譽。道歉人上開行為實屬不該，茲為道歉，回復吳宗憲先
生之名譽，道歉人謹鄭重聲明如前。
此致
吳宗憲先生
                                         道歉人：謝和弦